【裁判字號】    92,自更,11
【裁判日期】    920430
【裁判案由】    偽造文書
【裁判全文】
臺灣臺中地方法院刑事判決                          九十二年度自更字第一一號
    自  訴  人  甲○○
    被      告  乙○○
右列被告因偽造文書案件，經自訴人提起自訴，自訴人不服本院中華民國九十二年一
月二十九日第一審裁定（九十一年度自字第一０二０號），提起抗告，經臺灣高等法
院臺中分院以九十二年度抗字第一九四號撤銷原裁定，發回本院更為裁定如左：
    主  文
本件自訴不受理。
    理  由
一、本件自訴意旨如自訴人提出之刑事自訴及刑事自訴補充狀（如附件一、二），並
    稱：臺中市政府於民國八十四年二月二十二日以八十四府地劃字第０一六八三六
    號函檢送行政法院之答辯書，係依臺中市政府內部公文作業流程，層層審核至市
    長即被告乙○○批示後，始發文送行政法院，被告就該答辯書之內容確有失真，
    知之甚詳，自涉有偽造文書之罪嫌等詞。
二、按刑事訴訟法第三百十九條第一項規定得提起自訴之人，係以因犯罪之直接被害
    人而有行為能力者為限。其不得提自訴而提起者，應諭知不受理之判決，又為同
    法第三百三十四條所明定。次按以不實之事實向法院提起民事訴訟，係向法院施
    用詐術，並非向訴訟對造施用詐術，訴訟對造仍非直接被害人，依法即不能提起
    自訴（最高法院八十年度臺上字第四九八三號判決可資參照）。
三、經查，自訴人自訴意旨係以：被告任職臺中市長期間，明知臺中市第九期市地重
    劃區旁旱溪堤防用地已依法徵收在案，卻於自訴人提出行政訴訟時，在向行政法
    院提出之答辯書為不實之記載：「其緊鄰之旱溪堤防，辦理重劃時，考慮區○○
    ○道需導入旱溪河道，且各管線之埋設應予統一規劃設計，以求事權統一，另辦
    理重劃區○○○○○道聯外橋樑施設時，需用到堤防用地，且如本案堤防用地另
    行以徵收辦理時，依規於施工完竣後一年內不得申請開挖，造成重劃工程延宕，
    故於重劃範圍勘選時予以納入，並報省地政處複勘核定據以實施，本府於本區計
    畫書公告時，區內業主反對人數、面積均未達修正計畫書標準，故辦理程序並無
    不合」等語，影響該法院判決基礎，直接損及自訴人權益，因認被告涉犯刑法第
    二百十三條之公務員明知不實而登載於職務所掌公文書罪嫌。依自訴人主張之事
    實縱然屬實，被告提出之答辯書仍需經法院為相當之調查，始得採為判決之基礎
    ，非謂依法必需採信被告提出之答辯內容，則雖自訴人因法院採信被告所提答辯
    之事實，而受不利之判決結果，亦屬法院審酌相關證據而判決後之間接受害結果
    ，顯然自訴人並非被告提出答辯書之直接被害人，揆諸前開說明，自不得提起自
    訴，應為不受理之判決。
據上論斷，應依刑事訴訟法第三百三十四條，判決如主文。
中        華        民        國   九十二  年     四     月   三十     日
                                  臺灣臺中地方法院刑事第一庭
                                      法  官  楊  曉  惠
右正本證明與原本無異。
如不服本判決，應於判決送達後十日內向本院提出上訴狀，上訴於臺灣高等法院臺中
分院( 須附繕本 )。
                                      書記官
中        華        民        國   九十二  年     四     月   三十     日


司法院資訊處製作；財團法人民間司法改革基金會備份。
